臺灣臺北地方法院民事裁定　　　　　　　100年度抗字第171號
抗　告　人　張宗揚
訴訟代理人　張漢榮律師
相　對　人　張世達
上列當事人間聲請本票裁定事件，抗告人對於中華民國100年6月
7日本院簡易庭100年度司票字第5642號裁定提起抗告，本院裁定
如下：
    主  文
原裁定廢棄。
相對人於原法院之聲請駁回。
聲請及抗告程序費用新臺幣貳仟元由相對人負擔。
    理  由
一按執票人依票據法第123 條規定，向本票發票人行使追索權時
  ，聲請法院裁定對發票人強制執行，係屬非訟事件，此項聲請
  之裁定及抗告法院之裁定，僅依非訟事件程序就本票形式上之
  要件是否具備予以審查為已足，並無確定實體上法律關係存否
  之效力；如發票人就票據債務之存否有爭執時，應由發票人提
  起確認之訴，以資解決（最高法院56年台抗字第714號、57年
  度台抗字第76號判例意旨參照）。惟若發票人就票據債務存否
  之爭執業經判決確定票據債務不存在，則發票人以自己與執票
  人間所存該抗辯事由對抗執票人，依票據法第13條規定觀之，
  自非法所不許，法院應就此抗辯有無理由為適當審查，以確定
  執票人聲請本票裁定對發票人強制執行之形式要件是否具備。
二本件相對人雖以其執有抗告人於民國98年7月12日簽發、面額
  新臺幣50萬元、99年2月6日到期之本票1紙（下稱系爭本票）
  ，屆期提示未獲付款為由，聲請裁定准予強制執行。惟抗告人
  辯稱：相對人曾就系爭本票訴請抗告人給付票款，經臺灣板橋
  地方法院99年度板簡字第1077號、99年度簡上字第216號判決
  相對人敗訴確定，該確定判決已認定相對人執有系爭本票之原
  因關係為無效，相對人不得再聲請裁定對抗告人強制執行等語
  ，業據提出上開判決影本為證（參見本院卷第7至19頁），並
  經本院依職權調閱上開卷宗，查核屬實，相對人亦表示上開確
  定判決所載本票即系爭本票（參見本院卷第67頁之100年8月18
  日準備程序筆錄），故應認相對人就系爭本票對於抗告人之債
  權不存在。則抗告人以自己與相對人間所存上開抗辯事由對抗
  相對人，為有理由，相對人自不得再對抗告人行使追索權，其
  聲請裁定對抗告人強制執行，不能准許。原裁定准許相對人之
  聲請，尚有未洽，抗告意旨求為廢棄，為有理由，爰將原裁定
  廢棄，並駁回相對人於原法院之聲請。
三本件聲請裁判費1,000元及抗告裁判費1,000元，合計2,000元
  ，應由相對人負擔。
四據上論結，本件抗告為有理由。依非訟事件法第46條、第21條
  第2項、第24條第1項，民事訴訟法第495條之1第1項、第450條
  、第95條、第78條，爰裁定如主文。
中    華    民    國   100    年    9     月    19    日
              民事第七庭  審判長法  官  林玲玉
                                法  官  王筑萱
                                法  官  賴淑美
以上正本係照原本作成
本裁定不得再抗告
中    華    民    國   100    年    9     月    19    日
                                書記官  徐明鈺